【裁判字號】    90,台上,3886
【裁判日期】    900628
【裁判案由】    違反麻醉藥品管理條例
【裁判全文】
最高法院刑事判決                                九十年度台上字第三八八六號
    上  訴  人  甲○○
右上訴人因違反麻醉藥品管理條例案件，不服台灣高等法院高雄分院中華民國八十八
年五月二十日第二審判決（八十八年度上訴字第九二號，起訴案號：台灣高雄地方法
院檢察署八十六年度偵字第二三四一五號、偵緝字第一○六五號），提起上訴，本院
判決如左：
    主  文
上訴駁回。
    理  由
按刑事訴訟法第三百七十七條規定：上訴於第三審法院，非以判決違背法令為理由，
不得為之。是提起第三審上訴，應以原判決違背法令為理由，係屬法定要件。如果上
訴理由狀並未依據卷內訴訟資料，具體指摘原判決不適用何種法則或如何適用不當，
或所指摘原判決違法情事，顯與法律規定得為第三審上訴理由之違法情形，不相適合
時，均應認其上訴為違背法律上之程式，予以駁回。本件上訴人甲○○上訴意旨略稱
：(一)、原判決認定上訴人在高雄市○○路租住處，以新台幣（下同）三千元之價格，
出售安非他命○‧三公克予湯普堂，但上訴人並未在該處居住；原判決又認定上訴人
於民國八十六年九月間，先後在高雄市○○路、大順路口，以八千元、五千元、四千
元之價格，出售安非他命予葉文欽，但何以各次出售價格相差如此之鉅﹖陳連興在原
審已供稱：未向上訴人購買安非他命。原判決仍認上訴人亦有賣安非他命予陳連興；
張月珠在警局僅供伊本人未販賣安非他命，只負責連絡交易事宜，至於警訊筆錄記載
：「其他均是甲○○自己販賣毒品（安非他命）」云云，惟張月珠未有如此供述，且
上訴人自始至終供稱：係向他人購入安非他命供自己吸食。原判決論處上訴人連續非
法販賣化學合成麻醉藥品罪刑，有適用法則不當之違誤。(二)、陳連興雖稱向上訴人購
買安非他命時，係以呼叫器「000000000」號連絡代號「六二」連絡云云。
但上訴人並無該呼叫器，原審未向中華電信局查明該呼叫器係何人申請使用，自有未
盡職權調查之能事。(三)、陳連興於警訊中供稱：安非他命有時是上訴人交付給伊，有
時是張月珠交給伊。「買（安非他命）有一年，有時向張女（指張月珠）買，大約八
十四年三月起至八十五年一月三十日下午止……每次一千元至二千元不等價格購入。
」其前後所供不一，如購買對象、期間、次數、金額，與前次供述大相逕庭，原判決
竟予採取，其採證於法有違等語。然查：(一)、原判決認定上訴人前曾犯違反麻醉藥品
管理條例罪，經台灣高雄地方法院判處有期徒刑四月，於八十二年八月二十六日執行
完畢，猶不知悔改，復因其有吸食安非他命惡習，為支付購買安非他命之開銷，乃基
於意圖營利之概括犯意，其間並與其同居人張月珠（另案審理中）基於共同犯意之連
絡，自八十四年二月間起，至八十五年一月三十日止，在高雄市不詳之超市或加油站
，以每包一千元或二千元之價格（重量不同而異）出售安非他命予陳連興多次。又單
獨於八十五年二月一日，在高雄市○○路上訴人之租屋處，以三千元之價格，出售安
非他命予湯普堂一次，重量為○、三公克。又於八十六年九月間，先後在高雄市○○
路、大順路口，以八千元、五千元、四千元之價格，出售安非他命予葉文欽三次等情
，業已說明其所憑之證據及其認定之理由甚詳。(二)、凡有營利之意圖，並有非法販賣
化學合成麻醉藥品之行為，即成立麻醉藥品管理條例第十三條之一第二項第一款之非
法販賣化學合成麻醉藥品罪，此觀該條款之規定甚明。上訴人在警局初訊時供稱：「
因我和同居人張月珠二人皆染上吸食安非他命（即化學合成麻醉藥品）習慣，收入無
法支付購毒開銷，才從事販賣安毒，再應付本身之毒癮，我大多較先向毒腳募款集資
，再一次向上手毒販綽號『大嫂』者購入半兩之安非他命，再分銷予毒腳，所得之差
價均購毒吸食。」上訴人之同居人張月珠亦指證稱：「……我有幫甲○○連絡交易（
安非他命）事宜，其他均是甲○○自己販賣毒品（指安非他命）。」葉文欽、湯普堂
及陳連興亦先後在偵審中供稱：伊等曾向上訴人購入安非他命吸用（高雄市政府警察
局前鎮分局卷第二頁反面、第五頁、第六頁反面，同警察局新興分局卷第二頁，他字
第三八三號卷第十三頁反面、第十四頁，偵字第三二三八號卷第八頁，偵字第二三四
一五號卷第四十三頁及其反面，第一審法院卷第七十八頁，原審卷第五十六頁反面）
。上訴人自稱：曾約湯普堂在高雄市○○路向綽號「豆漿」者購買安非他命（第一審
法院卷第五十頁）。則湯普堂所稱其向上訴人購買安非他命之地點為高雄市○○路，
難認有何錯誤；葉文欽供述其先後三次分別以八千元、五千元、四千元之價格，向上
訴人購入安非他命，乃因每次購買之重量不同，以致其價格亦有差異，自不能以其所
供每次購買價格不同，即謂其陳述有瑕疵；張月珠在警局供稱：上訴人販賣安非他命
，有筆錄可稽。何能空言漫指該筆錄記載不實；陳連興雖在原審翻異前供稱：係與上
訴人合資購買，參照葉文欽供稱：「甲○○在拘留所叫我不要說（向其購買安非他命
）……」（偵字第二三四一五號卷第四十三頁反面、原審卷第五十七頁），則陳連興
上開供述，原判決因認係上訴人事後與之勾串所為護之詞，不予採信，難認有何違
誤。依照前開述，上訴人既有營利之意圖，復有與張月珠共同連續非法販賣安非他
命之行為，原判決因而論處上訴人共同連續非法販賣化學合成麻醉藥品罪刑，自無適
用法則不當之可言。(三)、刑事訴訟法第三百七十九條第十款所謂應調查之證據，係指
該證據與待證事實有重要關係，在客觀上應予調查且能調查者而言，陳連興供稱：向
上訴人購買安非他命時，打呼叫器「000000000」代號「六二」（偵字第三
二三八號卷第八－一頁、第二十頁反面）。上訴人之同居人張月珠亦稱該呼叫器係上
訴人所使用（同卷第三十三頁反面）。既經張月珠證明係上訴人所用，自無再向中華
電信公司函查之必要，原審未予函查，尚難謂有未盡職權調查之能事。(四)、證據之取
捨，法院有自由判斷之權。苟其取捨未違背經驗法則或論理法則，自不能任意指其採
證違法。陳連興在偵查中經問何時開始跟上訴人買安非他命﹖陳連興答稱：「去年（
指八十四年）二月開始跟他（指上訴人）買，買過次數很多，每次買一、二千元。」
嗣經問向張女（指張月珠）買入之時間﹖陳連興答稱：「買一年，張月珠與甲○○是
同居關係，有時向張女買安非他命，大約八十四年三月起買，至八十五年一月三十日
下午……每次一千元至二千元不等價格買入」（偵字第三二三八號卷第八－一頁、第
二十頁）。其所供開始買入安非他命之時間雖有不同，惟前者係言向上訴人開始買入
之時間，後者則係說向張月珠開始買入之時間，自難遽謂有何瑕疵，原判決採為上訴
人在警局自白之佐證，亦難謂有何違誤。綜上所述，上訴意旨所指摘各點，均與法律
規定得為第三審上訴理由之違法情形不相適合，是其上訴違背法律上之程式，應予駁
回。
據上論結，應依刑事訴訟法第三百九十五條前段，判決如主文。
中      華      民      國     九十     年      六      月    二十八    日
                              最高法院刑事第四庭
                                  審判長法官  董  明  霈
                                        法官  丁  錦  清
                                        法官  林  茂  雄
                                        法官  王  居  財
                                        法官  張  祺  祥
      右正本證明與原本無異
                                              書  記  官
中      華      民      國     九十     年      七      月      四      日


司法院資訊處製作；財團法人民間司法改革基金會備份。
